臺灣高雄地方法院刑事判決　　　　　　 110年度交易字第40號
公　訴　人　臺灣高雄地方檢察署檢察官
被　　　告　黃經緯




選任辯護人　侯勝昌律師　　　　　　　
上列被告因過失傷害案件，經檢察官提起公訴（109 年度偵字第
24940 號），本院判決如下：
    主  文
黃經緯犯過失傷害罪，處有期徒刑貳月，如易科罰金，以新臺幣
壹仟元折算壹日。
    事  實
一、黃經緯考領有普通小型車駕駛執照，於民國109 年5 月25日
    17時12分許，駕駛車牌號碼00-0000 號自小客貨車沿高雄市
    苓雅區大順三路由北往南方向行駛至大順三路與中正一路路
    口，於右轉至中正一路時，本應注意轉彎車應讓直行車先行
    ，且依當時天候晴、日間自然光線、柏油路面乾燥、無缺陷
    、無障礙物、視距良好，並無不能注意之情事，竟疏未注意
    及此，貿然右轉欲進入中正一路，適有潘崇仁騎乘車牌號碼
    000-000 號普通重型機車沿大順三路由北往南方向直行至該
    處而閃避不及，黃經緯所駕駛之上開車輛與潘崇仁騎乘之機
    車發生碰撞，致潘崇仁人車倒地，因而受有左側鎖骨骨折之
    傷害。黃經緯於肇事後，在偵查犯罪機關尚未知悉肇事人為
    何人時，主動向到場處理之員警坦承肇事，自首而願接受裁
    判。
二、案經潘崇仁訴由高雄市政府警察局苓雅分局報告臺灣高雄地
    方檢察署檢察官偵查起訴。
    理  由 
一、證據能力：
    本判決所引用之證據資料（詳後引用之各項證據），其中係
    屬傳聞證據部分，縱無刑事訴訟法第159 條之1 至第159 條
    之4 或其他規定之傳聞證據例外情形，惟因被告黃經緯及其
    辯護人、檢察官均已同意作為證據使用（院二卷第94至100
    頁），且本院審酌卷內並無事證顯示各該陳述之作成時、地
    與週遭環境，有何致令陳述內容虛偽、偏頗之狀況後，亦認
    為適當，應依刑事訴訟法第159 條之5 第1 項之規定，為傳
    聞法則例外，而有證據能力。至其他未引用作為認定本案犯
    罪事實之證據，自無再說明有無證據能力之必要，併予敘明
    。
二、認定前述犯罪事實所憑之證據：
    訊據被告黃經緯矢口否認有何過失傷害之犯行，辯稱：依據
    告訴人所言他是直行，但事實並非如此，請法院詳查，卷內
    車鑑報告完全是依照告訴人所述作成，與事實不符，我高度
    懷疑告訴人是要轉彎，告訴人與我碰撞的點接近斑馬線，與
    一般直行的車流差距很遠云云（院一卷第41頁）；辯護人則
    為其辯稱：道路交通事故現場圖所繪標之雙方車輛位置即為
    案發時相撞地點，若告訴人確係欲自大順三路直行至河南路
    ，應不可能於上揭現場圖所標示之兩車位置相撞云云（院二
    卷第38頁）。經查：
㈠被告考領有普通小型車駕駛執照，於109 年5 月25日17時12分
  許，駕駛車牌號碼00-0000 號自小客貨車沿高雄市苓雅區大順
  三路由北往南方向行駛至大順三路與中正一路路口，於右轉進
  入中正一路時，適有告訴人潘崇仁騎乘車牌號碼000-000 號普
  通重型機車行駛至該路口，被告所駕駛之上開車輛與告訴人潘
  崇仁騎乘之機車發生碰撞，致告訴人潘崇仁人車倒地，因而受
  有左側鎖骨骨折之傷害等情，為被告所不爭執（院二卷第31頁
  ），且有高雄市立民生醫院診斷證明書、道路交通事故現場圖
  、道路交通事故調查報告表㈠㈡-1、現場照片、車輛詳細資料
  報表、公路監理電子閘門、Google地圖照片、本院勘驗路口監
  視器光碟之擷取照片可佐（警卷第17頁、第23至28頁、第37至
  43頁、院一卷第15頁、院二卷第45至67頁、第111 至116 頁）
  ，此部分之事實，首堪認定。
㈡告訴人潘崇仁於本件車禍發生前，係沿高雄市苓雅區「大順三
  路」由北往南方向行駛至上開路口一節，分述如下：
1.告訴人潘崇仁於本院審理中證稱：本件車禍發生前，我是從大
  順三路出來要騎往河南路回家，我是要直行等語明確（院二卷
  第93頁）。
2.又本院當庭勘驗路口監視器光碟，結果略以（院二卷第87至88
  頁、第111至116頁）：
⑴第0 秒至第3 秒( 畫面時間：2020年05月25日17時11分49秒至
  17時11分52秒) 監視器畫面中有數輛機車從畫面右邊出現騎往
  畫面左邊直行。
⑵第7 秒( 畫面時間：2020年05月25日17時11分57秒) 監視器畫
  面右邊出現一名身穿黑色條紋之機車騎士( 紅圈處) 往監視器
  畫面左邊直行。
⑶第10秒( 畫面時間:2020 年05月25日17時12分00秒) 監視器畫
  面右邊出現一台銀色小客貨車( 下稱A 車，即被告，院二卷第
  88頁) 往右轉，A 車的右側有一台機車( 下稱B 車，即告訴人
  潘崇仁，院二卷第88頁) ( 箭頭處) 緊跟著A 車出現在畫面中
  。
⑷第11秒至第12秒( 畫面時間：2020年05月25日17時12分01秒至
  17時12分02秒) A 車往右轉彎至中正一路時與B 車發生碰撞。
⑸第13秒( 畫面時間：2020年05月25日17時12分03秒) A 車與B
  車發生碰撞後，B 車因重心不穩而倒在地上。
⑹第22秒至第24秒( 畫面時間：2020年05月25日17時12分11秒至
  17時12分14秒) 有一名紅色安全帽之之機車騎士( 紅圈處) 從
  畫面右邊出現騎往畫面左邊直行。
3.本院認為，從上開勘驗內容第3 點可知，當被告車輛出現時，
  告訴人潘崇仁之車輛，是「緊跟著」被告的車輛出現在畫面中
  ，則告訴人潘崇仁於車禍發生前，應係與被告行駛在同一條路
  上，而被告係沿高雄市苓雅區「大順三路」行駛至大順三路與
  中正一路路口乙情，業經本院認定如前，則告訴人潘崇仁顯然
  也是沿「大順三路」行駛至該路口無誤，而此情正與告訴人潘
  崇仁上開證述內容一致，足見其上開證述內容可信度甚高，堪
  以採信。從而，告訴人潘崇仁於本件車禍發生前，確係沿高雄
  市苓雅區「大順三路」由北往南方向行駛至該路口乙情，應與
  事實相符，堪以認定。
㈢告訴人潘崇仁於本件車禍發生前，係沿高雄市苓雅區大順三路
  「直行」至上開路口一節，分述如下：
1.告訴人潘崇仁於本院審理中業已明確證述，本件車禍發生前，
  其係沿大順三路「直行」要往河南路回家乙情，業如前述。
2.此外，被告自承：我當時沿大順三路北向南右轉中正一路東向
  西最內側車道等語（警卷第6 頁），而告訴人潘崇仁於本件車
  禍發生前，確係沿高雄市苓雅區「大順三路」行駛至上開路口
  乙情，業如前述，既然被告與告訴人潘崇仁之車輛於本件車禍
  發生「前」，均係沿「大順三路」行駛，因被告所駕駛之車輛
  為自小客貨車、告訴人潘崇仁騎乘之車輛為機車，則被告與告
  訴人潘崇仁兩車行駛在「大順三路」時，被告之車輛會在靠近
  內側車道（即左邊）之位置、告訴人潘崇仁會在靠近外側車道
  （即右邊）之位置，佐以被告自承：我開車在大順路，開到中
  正路口時，我要右轉，對方從我右側過來，我的車右前門被他
  的車撞到等語（偵卷第14頁）。本院認為，若告訴人潘崇仁與
  被告都是要右轉至中正一路，則告訴人潘崇仁從大順三路外側
  車道右轉至中正一路外側車道，而被告從大順三路內側車道右
  轉至中正一路內側車道，則雙方車輛根本不會交會，自然不會
  發生碰撞；反之，被告與告訴人潘崇仁之車輛原本行駛在大順
  三路時，被告車輛是在左邊、告訴人潘崇仁車輛是在右邊，正
  因為被告要右轉至中正一路，而告訴人潘崇仁是要「直行」至
  河南路，導致雙方行向不同而有交會之時，才有可能發生碰撞
  ，也才會有被告上開所稱「對方從我右側過來」之情形發生，
  而與告訴人潘崇仁上開所述內容吻合，足認告訴人潘崇仁於本
  件車禍發生前，確係沿高雄市苓雅區大順三路「直行」至上開
  路口至為明確。
3.又依照道路交通事故現場圖（警卷第23頁）所繪製告訴人潘崇
  仁之機車倒地位置，雖然係接近斑馬線，然從上開勘驗內容第
  3 至5 點可知（院二卷第88頁、第113 至115 頁），告訴人潘
  崇仁與被告車輛發生碰撞後，尚有行駛一段路程才倒地，亦即
  告訴人潘崇仁倒地的位置不等於兩車發生碰撞之位置，自不可
  僅以道路交通事故現場圖所繪製告訴人潘崇仁「最後倒地」之
  位置，遽以認定告訴人潘崇仁「一開始之行向」，故被告及其
  辯護人，以道路交通事故現場圖所繪製告訴人潘崇仁「最後倒
  地」的位置，認為告訴人潘崇仁不是從大順三路「直行」至上
  開路口云云，顯有誤解，自不足以對被告為有利之認定。
4.另外，從上開勘驗內容第1 至2 點可知（院二卷第87至88頁、
  第111 至112 頁），於本件車禍發生前，亦有許多機車係從畫
  面右邊出現「直行」至畫面左邊，且其中有多輛機車一開始出
  現在畫面之位置就是在地面白色弧形虛線的右邊（院二卷第11
  1 至112 頁），而與告訴人潘崇仁一開始出現在畫面之位置（
  院二卷第113 頁）相差不遠，正足以證明告訴人潘崇仁於本件
  車禍發生前，確係沿高雄市苓雅區大順三路「直行」至上開路
  口無誤。
㈣按汽車行駛至交岔路口，其行進、轉彎，應依下列規定：七、
  轉彎車應讓直行車先行，道路交通安全規則第102 條第1 項第
  7 款定有明文。被告考領有普通小型車駕駛執照，對前述規定
  自應知悉，且依道路交通事故調查報告表㈠所載（警卷第25頁
  ），本案案發當時天候晴、日間自然光線、柏油路面乾燥、無
  缺陷、無障礙物、視距良好，客觀上並無不能注意之情事，竟
  疏未注意上開規定，顯有過失無訛。而本件車禍事故曾送請高
  雄市政府交通局車輛行車事故鑑定委員會鑑定，鑑定意見認為
  ：1.黃經緯：岔路口右轉彎車未禮讓直行車先行，為肇事原因
  。2.潘崇仁：無肇事因素，此有高雄市政府交通局車輛行車事
  故鑑定委員會鑑定意見書在卷可稽（偵卷第33至34頁），經核
  與本院認定被告之過失責任相符，益徵被告確有上述過失等情
  ，實堪認定。
㈤又告訴人潘崇仁確因本件交通事故受有前述傷害，有高雄市立
  民生醫院診斷證明書附卷可稽（警卷第17頁），則告訴人潘崇
  仁之傷害結果與被告之駕車過失行為間，自具有相當因果關係
  。
㈥綜上所述，本案事證明確，被告犯行堪以認定，應予依法論科
  。
三、論罪科刑：
㈠核被告所為，係犯刑法第284 條前段之過失傷害罪。被告於肇
  事後，報案人或勤指中心轉來資料未報明肇事人姓名，處理人
  員到場處理時，被告在場，並當場承認為肇事人員乙情，有自
  首情形紀錄表在卷可查（警卷第35頁），經核合於自首之規定
  ，爰依刑法第62條前段之規定，減輕其刑。
㈡本院審酌被告駕駛車輛本應謹慎注意遵守交通規則，以維自身
  及其他參與道路交通者之安全，竟疏未注意前述規定，肇生車
  禍致告訴人潘崇仁受有前述傷害，所為誠屬不該。又被告犯後
  未能知錯坦承犯行，尚難認其已理解其行為之違法，而有悔改
  之心，並兼衡被告自承其智識程度、工作、經濟狀況、生活情
  狀等節（因涉及個人隱私，故不予揭露，詳如院二卷第101 頁
  ）、告訴人潘崇仁之傷勢、刑法第57條之各款事由等一切情狀
  ，量處如主文所示之刑，並諭知如主文所示之易科罰金折算標
  準，以資懲戒。
據上論斷，應依刑事訴訟法第299 條第1 項前段，判決如主文。
本案經檢察官張志杰提起公訴，檢察官李白松到庭執行職務。
中    華    民    國      110   年    10   月    29   日
                  刑事第十四庭  法  官   胡慧滿
以上正本證明與原本無異。
如不服本判決應於收受送達後20日內向本院提出上訴書狀，並應
敘述具體理由；如未敘述上訴理由者，應於上訴期間屆滿後20日
內向本院補提理由書（均須按他造當事人之人數附繕本）「切勿
逕送上級法院」。
中    華    民    國      110   年    10   月    29   日
                                書記官   陸艷娣
本件得於二十日內上訴。
附錄本案論罪科刑法條：
刑法第284 條 
因過失傷害人者，處一年以下有期徒刑、拘役或十萬元以下罰金
；致重傷者，處三年以下有期徒刑、拘役或三十萬元以下罰金。